【裁判字號】    99,訴,1549
【裁判日期】    991123
【裁判案由】    損害賠償
【裁判全文】
臺灣高雄地方法院民事判決              99年度訴字第1549號
原      告  張世詳
被      告  陳宥樺
                    國民
輔  佐  人  陳文堂（即被告陳宥.
被      告  諾貝爾工程有限公司
                    統一編號：.
法定代理人  莊美幸
                    國民
訴訟代理人  陳晚來
上列當事人間請求損害賠償事件，本院於民國99年11月9 日言詞
辯論終結，判決如下：
    主  文
被告應連帶給付原告新臺幣肆拾捌萬貳仟柒佰伍拾元。
原告其餘之訴駁回。
訴訟費用由被告連帶負擔十分之九，餘由原告負擔。
本判決原告勝訴部分，得假執行。但被告如以新臺幣肆拾捌萬貳
仟柒佰伍拾元為原告預供擔保後，得免為假執行。
    事實及理由
一、按訴狀送達後，原告不得將原訴變更或追加他訴，但減縮應
    受判決事項之聲明者，不在此限，民事訴訟法第255 條第1
    項第3 款。本件原告起訴時具狀請求被告連帶（此觀諸起訴
    狀頁2 即卷宗頁3 所載之事實及理由欄曾明確援引民法第18
    8 條第1 項可知，應受判決事項之聲明漏繕連帶2 字）給付
    原告新臺幣（下同）67萬元；惟原告嗣於民國99年11月9 日
    言詞辯論期日，變更金額為592,447 元，自屬減縮應受判決
    事項之聲明，參諸前揭規定，於法即無不合。
二、次按合夥財產受到不法侵害而受有損害時，應以合夥團體為
    原告訴請損害賠償，始具當事人適格；查牌照號碼9852-WE
    號自用小客車（下稱系爭汽車），為原告與訴外人傅沛程（
    下稱傅沛程）共同出資購買，作為合夥事業之財產，此有原
    告庭呈之合夥協議書可資佐證（見卷宗頁103 ）；惟自原告
    提出系爭汽車之行車執照（見卷宗頁8 ）及依職權調取車籍
    查詢資料（見卷宗頁33）相互以觀，車主僅為原告1 人，並
    參以此合夥協議書第2 條約定，合夥購買之系爭汽車登記於
    原告名下乙節，足認原告與傅沛程間所簽訂之合夥協議書為
    隱名合夥契約性質。是以，系爭汽車縱認為原告與傅沛程間
    隱名合夥契約之財產，其財產權本應移屬於出名營業人（民
    法第702 條參照），原告既係出名營業人，則原告以其個人
    名義單獨提起本件訴訟，就系爭汽車而言，殊有實施訴訟之
    權能，應無原告當事人不適格之問題。
三、原告主張︰被告陳宥樺（下稱陳宥樺）為被告諾貝爾工程有
    限公司（下稱被告公司）之受僱人，於99年2 月10日下午3
    時許，在執行業務時駕駛被告公司所有牌照號碼0170-QR 號
    自用小貨車（下稱系爭小貨車），沿國道1 號由北往南方向
    行駛，行經國道1 號南下338.5 公里處時，遇前方塞車停車
    靜止狀態，竟疏未注意貿然朝訴外人陳昭文（下稱陳昭文）
    所駕駛伊所有之系爭汽車正後方衝撞，系爭汽車因此即向前
    推撞前方之車輛，導致前方之車輛繼續向前推撞其他車輛，
    造成系爭汽車受有嚴重之損害，伊因此受有支出拖吊費11,0
    00元，因無車使用而支出租車費用1 個月45,000元（按每日
    4,500 元計算），及系爭汽車維修費用536,447 元等損害，
    為此，爰依侵權行為法律關係及民法第188 條第1 項規定，
    提起本件訴訟等情。並聲明：(一)被告應連帶給付原告592447
    元。(二)願供擔保以代釋明，聲明宣告假執行。
四、被告公司則以︰拖車費11,000元屬必要費用不爭執，原告所
    有系爭汽車受損程度嚴重，維修估價費用實已超過原新車價
    格，同意以該車現存價值45萬元，再扣除殘值後賠付之；原
    告未能提出租車費用單據以證明其損害，請求無理由。公司
    實際運作由訴外人即法定代理人之夫陳晚來（下稱陳晚來）
    負責，等語，資為抗辯。並聲明：(一)駁回原告之訴。(二)如受
    不利判決，願供擔保，聲請准予免為免執行。
五、陳宥樺則以︰渠雖有普通駕駛執照，但非被告公司僱用之職
    業駕駛，無法辨識貨物重量，因受被告公司之陳晚來指示載
    運所有貨物，致系爭小貨車超載，渠發現塞車後，前方車輛
    都緊急煞車，渠因超載煞車不靈，才會發生本件車禍事故，
    並非未保持安全距離；原告因本件車禍事故所受損害，均應
    由被告公司負責賠償等語。系爭汽車修復費用遠超過新車價
    格固不爭執，但原告為昇峰租車行之負責人，同款車市價隨
    之遞減，系爭汽車估價亦應低於一般正常使用之車輛等語置
    辯。並聲明：(一)駁回原告之訴。(二)如受不利之判決，願供擔
    保，聲請准予免為免執行。
六、兩造間之不爭執事項：
  (一)原告為系爭汽車之所有權人。
  (二)陳宥樺為被告公司所僱用之員工。
  (三)陳昭文駕駛系爭汽車於99年2 月10日下午3 時30分許，行經
    國道一號南下338.5 公里處，遭陳宥樺所駕駛系爭小貨車自
    後方追撞，導致系爭汽車毀損。
  (四)陳宥樺於本件車禍事故發生時所駕駛之系爭小貨車，有超載
    之情形。
  (五)原告因本件車禍事故致系爭汽車受損而受有支出拖吊費用11
    ,000元之損失。
  (六)原告為昇峰租賃行之負責人。
七、是以，本件兩造間之爭點厥為：(一)陳宥樺於本件車禍事故中
    有無過失？被告是否應連帶負侵權行為責任？(二)原告請求賠
    償拖吊費用11,000元、系爭汽車修復費用536,447 元、租車
    費用45,000元，是否有理由？茲分述如下：
  (一)陳宥樺於本件車禍事故中有無過失？被告是否應連帶負侵權
    行為責任？
    1.按因故意或過失，不法侵害他人之權利者，負損害賠償責
      任；汽車、機車或其他非因軌道行使之動力車輛，在使用
      中加損害於他人者，駕駛人應賠償因此所生之損害；受僱
      人因執行職務，不法侵害他人權利者，由僱用人與行為人
      連帶負損害賠償責任，民法第184 條第1 項前段、第191
      條之2 前段、第188 條第1 項前段分別定有明文。又按貨
      車之裝載貨物不得超過核定之總重量；汽車在同一車道行
      駛時，除擬超越前車外，後車與前車之間應保持隨時可以
      煞停之距離，道路交通安全規則第79條第1 項第1 款、第
      94條第1 項亦有明定。
    2.經查：本件車禍發生當時天氣晴，日間自然光線，柏油路
      乾燥無缺陷，道路無障礙物，視距良好等情，有交通事故
      現場草圖、道路交通事故現場圖、道路交通事故事故報告
      表（一）、事故現場照片（見卷宗頁44背面至46、51背面
      至57）附卷可證，又以陳宥樺所駕駛之系爭小貨車之車身
      ，其高度較系爭汽車為高，顯能早於駕駛系爭汽車之陳昭
      文清楚發現前方車輛塞車靜止之情形，足認陳宥樺當時並
      無不能注意之情事，應足以供其採取適當之安全措施如減
      速或保持適當車距；然依陳昭文及前方其他2 輛自用小客
      車之駕駛人王勇智、蔡福彬分別在國道公路警察局陳稱：
      當時其係駕駛於南下、內側車道，因見前方塞車，即把車
      停住，隨後就因被告追撞系爭汽車後而遭推撞等語（見道
      路交通事故談話紀錄表，卷宗頁47背面至48背面），可知
      被告所駕駛系爭小貨車之前方車輛均已停妥靜止，悉因被
      告未保持隨時可以煞停之適當距離，才造成包含系爭汽車
      在內之前方車輛連環推撞受損，至為明灼。又參以陳宥樺
      甫於本件車禍事故發生後，在國道公路警察局陳稱：當時
      其有緊急煞車，追撞系爭汽車及其前方2 部車輛後，系爭
      小貨車向右閃避，停在加速車道上等語（見道路交通事故
      談話紀錄表，卷宗頁47正面）及道路交通事故現場圖、現
      場草圖（見卷宗頁44背面至46），應認當時陳宥樺並未視
      車前狀況之變化將車速放慢，以與前車保持隨時可以煞停
      之適當車距，否則系爭小貨車何須於追撞後向右閃避至另
      一車道，殊認當時系爭小貨車之車速，顯不能及時煞停至
      明。
    3.至於陳宥樺駕駛系爭小貨車，經核定裝載貨物之總重量為
      3.49公噸，而實際裝載貨物之總重量竟高達6.1 公噸，超
      重2.61公噸等情，有內政部警政署國道公路警察局（下稱
      公警局）99年2 月10日公警局交字第Z00000000 號舉發違
      反道路交通管理事件通知單、國道高速公路超載資料表岡
      山地磅站南下地磅超載車輛個別資料表及地磅結果照片乙
      幀在卷（見卷宗頁49背面、50背面、57）可稽，足徵陳宥
      樺所駕駛之系爭小貨車超載，實係加重陳宥樺駕駛時與前
      車保持隨時可以煞停距離之注意義務。
    4.陳宥樺自承渠考領有普通駕駛執照，核與公警局於本件車
      禍事故發生後調查結果應係「普通大客車」駕駛執照並無
      不符，此觀諸道路交通事故調查報告表（二）（見卷宗頁
      48背面）即明，對於前揭道路交通安全規則之相關規定，
      自為明知或無法諉為不知，故陳宥樺駕駛系爭小貨車於本
      件車禍事故發生前所面對之前揭客觀情形，以及系爭小貨
      車裝載貨物之重量，顯無不能注意之情事，自併為本件車
      禍事故之肇事原因，故陳宥樺。是被告公司所辯系爭小貨
      車超載未必為車禍原因云云，不足採信；至陳宥樺抗辯：
      系爭小貨車超載乃因被告公司實際負責人陳晚來指示，故
      應由被告公司負責云云，亦無足取。
    5.此外，因陳宥樺為被告公司之受僱人，被告公司既未舉證
      選任受僱人及監督其職務之執行，已盡相當之注意或縱加
      以相當之注意而仍不免發生損害，揆諸前揭條文及說明，
      自應與陳宥樺連帶負損害賠償責任。
  (二)原告請求賠償拖吊費用11,000元、系爭汽車修復費用536,44
    7 元、租車費用45,000元，是否有理由？
    1.原告表示受有11,000元拖吊費用之損失，並提出高速公路
      小型車拖救服務契約三聯單（見卷宗頁9 ）為證，亦為被
      告所不爭執，自應由被告連帶負賠償之責。是原告此部分
      請求，為有理由，應予准許。
    2.原告主張：系爭汽車修復費用經折扣減為536,447 元，互
      核原告所提卷附之估價單（見卷宗頁10至14）顯示，應認
      扣減者為零件部分之支出，不及於工資之支出甚明，故原
      告主張536,447 元部分，應含工資18,894元、零件部分為
      517,553 元。按不法毀損他人之物者，被害人得請求其物
      因毀損所減少之價額，民法第196 條明文可參，而所謂賠
      償物被毀損所減少之價額，得以修復費用為估定標準，但
      以必要者為限（最高法院77年度第9 次民事庭會議決議參
      照），故原告以修理費用作為減少價額之依據，自為法所
      許；惟其中新零件更換舊零件折舊部分非屬必要費用，應
      予扣除。查系爭汽車為自用小客車，於98年5 月出廠，有
      行車執照影本及依職權調閱汽車車籍查詢在卷（見卷宗頁
      8 、32至33）可證，依行政院所頒固定資產耐用年數表及
      固定資產折舊率表之規定，自用小客車之耐用年數為5 年
      ，依平均法計算其每年折舊率為0.2 。另依營利事業所得
      稅查核準則第95條第6 項規定，固定資產提列折舊採用平
      均法、定率遞減法或年數合計法者，以1 年為計算單位；
      其使用期間未滿1 年者，按實際使用之月數相當於全年之
      比例計算之；不滿月者，以月計。準此，本件車禍事故發
      生於99年2 月10日，而系爭汽車為98年5 月出廠，依上揭
      平均法計算，上開修復零件部分之殘價為86,259元【計算
      式：零件費用517,553 ÷（耐用年數5 ＋1 ）≒86,259，
      元以下四捨五入】，該等零件折舊額為64,694元【計算式
      ：（零件費用517,553 －殘價86,259）×折舊率0.2 ×使
      用年數9/12≒64,694，元以下四捨五入】，則扣除折舊額
      後，上開零件之必要修復費用為452,859 元（計算式：51
      7,553 －64,694＝452,859 ），加上修復工資18,894元，
      合計系爭汽車因本件車禍事故所減少之價額為471,753 元
      ，是原告所得請求系爭汽車之修復費用應為471,753 元，
      逾此部分之請求，則屬無據，不應准許。
    3.雖被告抗辯原告本身經營汽車出租業，系爭汽車為專供出
      租他人使用，其折舊應較一般自用小客車為高，然查原告
      所經營之昇峰租賃行，其營業項目為租賃業，有經濟部商
      業司商業登記資料查詢1 份附卷（見卷宗頁82）可佐，是
      依行政院主計處行業分類標準應為其昇峰租賃行之行業類
      別為租賃業，核與上開固定資產耐用年數表之運輸業不同
      ，則其折舊之計算依據非運輸業之其他業用客車認為係五
      年，應屬合理，故被告之抗辯，於法無據，尚無足採。
    4.至原告請求租車費用損害賠償乙節，原告既係昇峰租賃行
      之負責人，詳如前述；又輔以原告於99年11月9 日言詞辯
      論期日時坦承：車禍當日系爭汽車係出租予陳紹文（實為
      陳昭文，下同）使用云云（見卷宗頁98），是系爭汽車是
      否為原告平日用以代步之車輛，而非專供出租他人使用之
      租賃車不無疑義。再參以原告於同一言詞辯論期日表示，
      伊於車禍發生當日無法與當時仍為其女友之陳昭文同行，
      乃係因伊當日要上班云云（見卷宗頁97），則原告先表示
      系爭汽車係供其日常上班所用云云，嗣另表示當天因上班
      而未與陳昭文同行云云，可知原告平日上班所須使用之車
      輛顯非系爭汽車，故原告主張其無系爭汽車可供使用而有
      租車之必要及支出，尚難採信。此外，原告亦未提出相關
      支出租車費用單據以實其說，益徵原告此部分關於租車費
      用損害之請求，並無理由，不應准許。
  (三)職是之故，原告得請求被告連帶賠償其系爭汽車修復費用47
    1,753 元及拖吊費用11,000 元，總計482,753元。
八、綜上所述，原告本於侵權行為之法律關係，請求被告連帶賠
    償482,753 元，為有理由，應予准許；逾此範圍之請求，則
    無理由，應予駁回。
九、本件原告勝訴部分，其所命給付之金額未逾50萬元，依民事
    訴訟法第389 條第1 項第5 款，應依職權宣告假執行，至被
    告聲請願供擔保准予免為假執行部分核無不合，爰酌定如主
    文第4 項示相當擔保金額准許之。
十、本件事證已臻明確，兩造間其餘主張及舉證，經本院審酌後
    認與判決之結果不生影響，不再逐一論列，附此敘明。
據上論結，本件原告之訴為一部有理由、一部無理由，依民事訴
訟法第79條、第85條第2 項、第389 條第1 項第5 款、第392 條
第2 項，判決如主文。
中    華    民    國    99    年    11    月    23    日
                  民事第五庭  法  官  劉定安
正本係照原本作成。
如不服本判決，應於送達後20日內，向本院提出上訴狀並表明上
訴理由，如於本判決送達前提起上訴者，應於判決送達後10日內
補提上訴理由書（須附繕本）。
如委任律師提起上訴者，應一併繳納上訴審裁判費。
中    華    民    國    99    年    11    月    23    日
                              書記官  林秀敏


司法院資訊處製作；財團法人民間司法改革基金會備份。
